【裁判字號】    97,婚,28
【裁判日期】    970327
【裁判案由】    離婚等
【裁判全文】
臺灣臺中地方法院民事判決                97年度婚字第28號
原      告  甲○○
被      告  乙○○
上列當事人間請求離婚事件，本院於民國97年3月13日言詞辯論
終結，判決如下：
    主      文
准原告與被告離婚。
訴訟費用由被告負擔。
    事實及理由
甲、程序方面
壹、按離婚依起訴時夫之本國法及中華民國法律，均認其事實為
    離婚原因者，得宣告之；但配偶之一方為中華民國國民者，
    依中華民國法律，涉外民事法律適用法第14條著有規定。查
    本件被告為中華民國國民，原告則為印尼籍國民，及被告為
    原告之夫等事實，有戶籍謄本在卷可證，則本件訴訟依前開
    規定，其離婚原因之準據法自應適用中華民國法律。
貳、次按離婚，專屬夫妻之住所地或夫、妻死亡時住所地之法院
    管轄；但訴之原因事實發生於夫或妻之居所地者，得由各該
    居所地法院管轄，民事訴訟法第568條第1項亦定有明文。查
    兩造之住所地為台中縣，有民事起訴狀、戶籍謄本在卷可證
    ，則依前開規定，本院自有專屬管轄權。
參、另按關於認諾效力之規定，於婚姻事件，不適用之；關於訴
    訟上自認及不爭執事實之效力之規定，在撤銷婚姻、離婚或
    夫妻同居之訴訟，於撤銷婚姻、離婚或拒絕同居之原因事實
    ，不適用之，民事訴訟法第574條第1項前段、第2項前段分
    別定有明文。但法院以此自認或不爭執之情形，為其依自由
    心證判斷事實真偽之資料，於法要無違背。查被告雖就本件
    訴訟為認諾及訴訟上自認或不爭執事實（見本院民國97年3
    月13日言詞辯論筆錄），然依前開說明，自不生訴訟上效力
    ，惟本院得以其自認或不爭執之情形，為自由心證判斷事實
    真偽之資料，合先敘明。
乙、實體方面
壹、原告主張：兩造於83年8月結婚，婚後被告愛喝酒且不認真
    工作，並毆打原告，原告遂於93年11月離家出走並至台中市
    工作，然原告之工作所得均供家用。因兩造並未共同生活，
    夫妻關係名存實亡，感情基礎已蕩然無存，兩造婚姻無疑已
    生重大破綻，在客觀上已達難以繼續維持或回復婚姻之希望
    ，爰依民法第1052條第1項第2項之規定，請求判決離婚。並
    聲明：求為判決如主文所示。
貳、被告則認諾原告之請求，並自認原告所主張之事實。
參、得心證之理由
一、按民法第1052條第2項規定：有前項以外之重大事由，難以
    維持婚姻者，夫妻之一方得請求離婚，但其事由應由夫妻之
    一方負責者，僅他方得請求離婚。立法旨趣在符合現代多元
    化社會之需要，使裁判離婚之事由較富彈性，當婚姻破裂時
    ，夫妻已無共同生活之實質時，即得請求離婚。又婚姻如有
    難以維持之重大事由，於夫妻雙方均須負責時，應比較雙方
    之有責程度，僅責任較輕之一方，得向責任較重之他方請求
    離婚，如雙方之有責程度相同，則雙方均得請求離婚，以符
    公平。是婚姻是否難以維持，應斟酌破壞夫妻共同生活之具
    體情事，是否客觀上達於動搖夫妻之共同生活，致夫妻已喪
    失維持婚姻之意欲以為斷，亦即婚姻是否已生破綻而無回復
    之希望，其難以維持婚姻之事實，是否已達於倘處於同一境
    況，任何人均將喪失維持婚姻希望之程度以決之。且婚姻係
    以夫妻之共同生活為目的，配偶應互相協力保持其共同生活
    之圓滿、安全及幸福，因而夫妻應相互尊重以增進情感和諧
    及誠摯之相處，此為維持婚姻之基礎，若此基礎不復存在，
    致夫妻無法共同生活，無復合可能者，即應認有難以維持婚
    姻之重大事由存在。
二、查兩造婚姻關係現仍存續中，有原告所提出之戶籍謄本在卷
    可證，自堪信為真實。次查兩造婚後，因被告愛喝酒且不認
    真工作，並毆打原告，原告遂於93年11月離家出走並至台中
    市工作，然原告之工作所得均供家用，兩造並未共同生活已
    數年等事實，為兩造所不爭，亦堪信為真實。是兩造不思婚
    姻乃一男一女之兩性結合，以組織家庭，共同生活為目的，
    夫妻生活貴在相互扶持，被告未盡為人夫之義務並毆打原告
    已侵害原告人格尊嚴，且兩造未能共同生活數年，嚴重妨礙
    家庭共同生活之美滿幸福，客觀上已達於動搖夫妻之共同生
    活；而期間兩造亦無法誠摯對談、溝通，兩造顯然均喪失維
    持婚姻之意欲，且兩造之婚姻破綻已陷無法彌補之窘境；足
    徵任何人處於同一情況下，均不願繼續維持此種婚姻生活，
    堪認本件兩造間確有難以維持婚姻之重大事由存在，而無法
    繼續彼此之共同婚姻生活無疑。且就前開離婚事由觀之，被
    告顯係責任較重之他方。從而，原告依民法第1052條第2項
    之規定，請求判決離婚，應屬有據，自應准許。
丙、訴訟費用負擔之依據：民事訴訟法第78條。
中    華    民    國     97    年    3    月    27    日
                    家事法庭    法  官  陳卿和
以上正本係照原本作成。
如對本判決上訴，須於判決送達後20日內向本院提出上訴書狀（
須附繕本）。
中    華    民    國     97    年    3    月    27    日
                                書記官  巫偉凱


司法院資訊處製作；財團法人民間司法改革基金會備份。
